【裁判字號】    98,抗更(一),8
【裁判日期】    980331
【裁判案由】    假處分
【裁判全文】
臺灣高等法院民事裁定                 98年度抗更(一)字第8號
抗  告  人  甲○○
上列抗告人因與相對人華南商業銀行股份有限公司間假處分事件
，對於中華民國97年8月11日臺灣臺北地方法院97年度裁全字第
6751號所為裁定提起抗告，經最高法院第一次發回，本院裁定如
下：
    主  文
抗告駁回。
抗告費用由抗告人負擔。
    理      由
一、本件相對人於原法院聲請意旨以：抗告人所有台北市○○區
    ○○段一小段613、614、616、618、620地號土地，權利範
    圍各10000分之105，建號1394即門牌號碼台北市○○路○段
    75 巷7號8樓之3房屋，權利範圍全部，原為第三人何登陸所
    有，因何登陸對相對人負有新臺幣（下同）1,000萬元及利
    息、違約金之債務，乃於民國（下同）97年3月6日將上開不
    動產以信託登記方式移轉予抗告人，嚴重損害相對人之債權
    。為恐抗告人將上開不動產再為移轉或設定抵押權等他項權
    利予其他第三人，致有日後不能強制執行或甚難執行之虞，
    爰依民事訴訟法第532條規定，聲請假處分。原法院裁定准
    相對人以2,000萬元或同額之90年度甲類第一期中央政府建
    設公債供擔保後，上開不動產不得為移轉、抵押、出租及其
    他處分行為。
二、抗告意旨略以：相對人聲請假處分，就假處分之原因根本未
    提出可使法院信其主張為真實之證據，此乃未盡釋明之義務
    ，並非釋明有所不足；原裁定命相對人供擔保之金額過低，
    嚴重損害抗告人之權利；且抗告人與第三人何登陸間就本件
    假處分之標的物訂有信託契約，並已辦理信託登記，相對人
    聲請假處分，係基於渠與第三人何登陸間之借貸契約，並非
    基於信託前存在於假處分標的物之權利、因處理信託事務所
    生之權利或其他法律另有規定者，依信託法第12條第1項之
    規定，不得為強制執行。然原裁定不查，遽准為假處分裁定
    ，顯然違背信託法第12條第1項對信託財產不得強制執行之
    規定，為此提起抗告，聲明：請求廢棄原裁定，駁回相對人
    於原法院之聲請。
三、按債權人就金錢請求以外之請求，因請求標的之現狀變更，
    有日後不能強制執行之虞，欲保全強制執行者，得聲請假處
    分，民事訴訟法第532條定有明文。而假處分係保全強制執
    行方法之一種，原為在本案請求尚未經判決確定以前，預防
    將來債權人勝訴後，因請求標的之現狀變更，有日後不能強
    制執行或甚難執行之虞者而設，至債權人聲請假處分所主張
    之權利，債務人對之有所爭執者，應於現在或將來有訴訟繫
    屬時，請求法院為本案之判決，以資解決，尚非假處分裁判
    中所能解決（參照最高法院69年台抗字第72號判例意旨）。
四、查相對人就其主張事實，業據提出授信契約書、授信動撥申
    請書兼借款憑證、土地及建物登記謄本等影本為證（見原法
    院卷第6頁至19頁），就聲請假處分之請求及原因，可認有
    相當之釋明，且相對人陳明願供擔保以代釋明之不足，爰參
    酌該不動產上抵押權擔保之最高限額、土地及建物面積，原
    法院裁定相對人供上開擔保金後准其聲請，經核於法並無違
    誤。雖抗告人辯稱：系爭房地為信託財產，依信託法第12條
    規定，不得對之為強制執行云云。惟信託法第12條第1項本
    文規定，對信託財產不得強制執行，乃係因信託財產存有信
    託利益而獨立存在，故原則上任何人對之不得強制執行，以
    確保信託本旨之實現；但信託倘係以詐害債權人為目的，即
    與信託本旨不符，應無上開禁止強制執行規定之適用，俾利
    債權人達成撤銷權之行使。又債權人於保全程序中所主張權
    利，以金錢請求以外之請求，因請求標的之現狀變更，有日
    後不能強制執行之虞即足當之，茲相對人主張何登陸將該不
    動產信託登記予抗告人之行為，侵害其債權，擬依信託法第
    6條第1項規定，請求撤銷何登陸與抗告人間之信託行為，況
    該不動產已信託登記於抗告人名下，是相對人以抗告人為債
    務人，聲請本件假處分，核無不合。至相對人請求塗銷上開
    信託移轉登記是否有理由，屬本案判決之問題，非本件保全
    程序所能審究。抗告論旨指摘原裁定不當，求予廢棄，為無
    理由，應予駁回。
五、據上論結，本件抗告為無理由，爰裁定如主文。
中    華    民    國    98    年    3    月    31     日
                    民事第五庭
                        審判長法  官  魏麗娟
                              法  官  陳博享
                              法  官  梁宏哲
正本係照原本作成。
本裁定除以適用法規顯有錯誤為理由，不得再抗告。如提起再抗
告，應於收受後10日內委任律師為訴訟代理人向本院提出再抗告
狀。
中    華    民    國    98    年    4     月    1     日
                              書記官  林麗觀


司法院資訊處製作；財團法人民間司法改革基金會備份。
